臺灣高等法院民事判決　　　　　　　　　96年度再易字第66號
再審原告　乙○○
再審被告　甲○○
　　　　　丙○○
上列當事人間因侵權行為損害賠償事件，再審原告對於中華民國
96年4 月17日本院96年度上易字第155 號確定判決提起再審之訴
，本院判決如下：
    主      文
再審之訴駁回。
再審訴訟費用由再審原告負擔。
    事實及理由
一、再審原告主張略以：再審原告與再審被告甲○○、丙○○分
    別為夫妻、好友關係，詎再審被告甲○○於民國94年5 月5
    日晚間，全身赤裸在臺北縣三重市「雅登汽車旅館」206 室
    內，與再審被告丙○○飲酒作樂，並共同觀賞色情影片。經
    再審原告報警查獲，對再審被告二人提出妨害家庭之告訴，
    雖經檢察官以犯罪嫌疑不足處分不起訴，再審被告二人之不
    堪行為，明顯違背民法第72條之善良風俗，仍應負過失之責
    ，否則婚姻制度勢將瓦解，更違反憲法第158 條教育文化之
    目標及憲法增修條文第10條第6 項關於兩性平等之規定。蓋
    汽車旅館與偷情幽會、性聯想在一起，乃現代社會之經驗法
    則與習慣，本院96年度上易字第155 號判決（下稱：原確定
    判決）理由以：「有配偶之人，若與第三人衣衫不整，共處
    一室觀看色情影片，為當今開放社會，尚為一般國人所能容
    忍之行為」，違反民法第1 條及第2 條限制之範圍，且法官
    之心證亦過於廣泛，足使婚姻之價值與忠誠面臨浩劫。又民
    事訴訟法第496 條第1 項第1 款規定再審事由「適用法規顯
    有錯誤」，所指之「法規」，應包括經驗法則及論理法則。
    原確定判決顯有適用法規顯有錯誤之再審事由，爰依民事訴
    訟法第496 條第1 項第1 款之規定，提起再審之訴，並聲明
    求為判決：(一)臺灣高等法院96年度上易字第155 號確定判決
    廢棄。(二)上開廢棄部分，再審被告於第二審上訴駁回。
二、本件未行言詞辯論，再審被告未提出任何書狀為聲明及陳述
    。
三、按民事訴訟法第496 條第1 項第1 款所謂適用法規顯有錯誤
    者，係指確定判決所確定之事實適用法規顯然不合於法律規
    定，或與司法院現尚有效及大法官會議之解釋，或最高法院
    尚有效之判例顯然違反者而言。其適用法規顯有錯誤之內容
    ，應包括確定判決顯有消極的不適用法規及積極的適用法規
    不當兩種情形在內。至事實審法院認定事實錯誤、漏未斟酌
    證據、調查證據欠周或判決不備理由，雖得於判決確定前據
    為提起上訴之理由，究與適用法規錯誤有別，當事人不得據
    以提起再審之訴，最高法院著有57年臺上字第1091號判例、
    63年臺再字第67號判例、63年臺上字第880 號判例、78年度
    臺再字第131 號判決可資參照。次按憲法為國家根本大法，
    對於政府組織、人民之權利義務等事項，僅為抽象、一般之
    規定，再透過其他實定法，落實憲法條文所揭示之精神。而
    民事訴訟法採當事人進行主義，法院依據兩造提出之證據，
    認定事實適用法律，法院為一造勝訴之判決，他造必遭不利
    判決，而勝敗之關鍵，在於主張有利之一方，是否已盡舉證
    之責任，使法院得出合理之心證。
四、經查：
　(一)原確定判決以：再審原告因未舉證證明再審被告二人有通姦
　  之事實，且再審被告二人共處一室觀看色情影片之行為，尚
    無法使原法院得出已侵害再審原告之身分法益致再審原告受
    有損害之確信，爰為再審原告敗訴之判決，尚不得認原確定
    判決違反憲法第158 條教育文化之目標及憲法增修條文第10
    條第6 款關於兩性平等之規定，而有民事訴訟法第496 條第
    1 項第1 款規定之再審事由。
　(二)民法第72條所規範者乃法律行為不得背於公序良俗，而通姦
　  行為乃事實行為，該行為本身即違反公序良俗，惟再審被告
    二人是否有通姦行為，法院必須依據證據認定之，並非當事
    人一造即再審原告主觀認為再審被告之他造有通姦之事實，
    法院即應為相同之認定。自不得因原法院之判決結果與再審
    原告之主張相左，即認原確定判決適用法規顯有錯誤。
　(三)民法第1 條及第2 條係分別規範法源及適用習慣之限制，本
    件再審被告二人之上開行為是否侵害再審原告之身分法益而
    有侵權行為之態樣，民法第195 條既有明確規範，自無再適
    用習慣法之餘地。
五、綜上所述，再審原告主張原確定判決有民事訴訟法第496 條
    第1 項第1 款所定適用法規顯有錯誤之再審事由，提起再審
    之訴為顯無再審理由，爰不經言詞辯論，逕以判決駁回之。
據上論結，本件再審之訴為顯無理由，依民事訴訟法第502 條第
2 項、第78條，判決如主文。
中　　華　　民　　國　　96　　年　　7　　月　　 12    日
                    民事第十二庭
                        審判長法　官  張宗權
  　　　　　　　　　　　      法　官　蕭艿菁
  　　　　　　　　　　　      法　官　王麗莉
正本係照原本作成。
不得上訴。
中　　華　　民　　國　　96　　年　　7　　月　　 13    日
　　　　　　　　　　　　　　　書記官  明祖星
